【裁判字號】    95,選訴,6
【裁判日期】    950605
【裁判案由】    違反選舉罷免法
【裁判全文】
臺灣宜蘭地方法院刑事判決            95年度選訴字第6號
    公  訴  人  臺灣宜蘭地方法院檢察署檢察官
    被      告  丙○○
                        國民
                乙○○○
                        國民
    上二人共同
    選任辯護人  石吉村律師
                陳培仁律師
上列被告等因違反選舉罷免法案件,經檢察官提起公訴（94年度選偵字第15
號），本院判決如下：
    主    文
丙○○、乙○○○均無罪。
    理    由
一、公訴意旨略以：被告丙○○係第15屆宜蘭縣縣議員，並為第
    16 屆宜蘭縣縣議員選舉第2選區（頭城鎮）候選人，與其妻
    乙○○○為求勝選連任，竟共謀以贈送禮品之方式賄選，先
    於民國94年9月10日、12日，以自營「中崙超市」之名義，
    分別委請不知情之黃世明，向不知情之「唯統事業有限公司
    」人員候明良訂購「唯統牌冰糖雪耳燕窩禮盒」（每盒8瓶
    ，大盒裝）250盒（25箱）、50盒（5箱），共計300盒，作
    為賄選之用。嗣自94年9月中旬某日起，至94年10月上旬某
    日止，由丙○○、乙○○○連續假借中秋節、探病等名義，
    獨自或共同贈送上開燕窩禮盒各1盒予甲○○（另為職權不
    起訴處分）、戊○○、丁○○（均另為不起訴處分）等有投
    票權之選民，並於當日或1至2星期後某日，明示或暗示要求
    彼等投票支持丙○○連任成功，以此方式對有投票權之人交
    付賄賂，而約定投票權為一定之行使。嗣經警、調人員於94
    年11月9日持臺灣宜蘭地方法院搜索票至丙○○、乙○○○
    、甲○○、戊○○、丁○○等住處執行搜索，當場於甲○○
    、戊○○、丁○○住處各扣得上開燕窩禮盒1盒。因認被告
    二人涉犯公職人員選舉罷免法第90條之1第1項之對有投票權
    之人交付賄賂，而約其為投票權之一定行使罪嫌云云。
二、按犯罪事實應依證據認定之，無證據不得推定其犯罪事實，
    刑事訴訟法第一百五十四條第二項定有明文。又認定犯罪事
    實所憑之證據，雖不以直接證據為限，間接證據亦包括在內
    ；然而無論直接或間接證據，其為訴訟上之證明，須於通常
    一般之人均不致有所懷疑，而得確信其為真實之程度者，始
    得據為有罪之認定，倘其證明尚未達到此一程度，而有合理
    之懷疑存在時，無從為有罪之確信，自不得遽為有罪之判決
    ，最高法院七十六年臺上字第四九八六號判例意旨闡述甚明
    。復按公職人員選舉罷免法第90條之1第1項之賄選罪，係以
    對於有投票權之人，行求期約或交付賄賂或其他不正利益，
    而約其不行使投票權或為一定之行使為構成要件。亦即須行
    為人主觀上具有行賄之犯意，而約使有投票權人為投票權之
    一定行使或不行使；客觀上行為人所行求期約或交付之賄賂
    或不正利益，可認係約使投票權人為投票權之一定行使或不
    行使之對價；且所行求、期約、交付之對象係為有投票權之
    人。而所謂對價關係，在於行賄賂者之一方，係認知其所行
    求、期約或交付之意思表示，乃為約使有投票權人為投票權
    一定之行使或不行使；在受賄者之一方，亦應認知行賄者對
    其所行求、期約或交付之意思表示，乃為約使其為投票權一
    定之行使或不行使，始足當之。至對有投票權人交付之財物
    或不正利益，並不以金錢之多寡為絕對標準，而應綜合社會
    價值觀念、授受雙方之認知及其他客觀情事而為判斷，合先
    敘明。
三、訊據被告丙○○及乙○○○固坦承有於上揭時地以探病為名
    義贈送燕窩禮盒各一盒予戊○○、丁○○，及另贈送上開燕
    窩禮盒一盒予甲○○之事實，惟均否認有共同對有投票權人
    行賄而約其投票權為一定行使之犯行，被告乙○○○辯稱：
    伊於94年9月10、12日向黃世明各訂購上開燕窩禮盒各250、
    50盒後，作為所經營「中崙超市」中秋節禮品促銷之用，94
    年中秋節前二、三天，伊與丙○○前往頭城鎮廟宇拜拜，於
    回程青雲路上巧遇甲○○，且因常吃甲○○的魚，乃將拜拜
    所用之燕窩禮盒送予甲○○，目的係要給甲○○的小孩吃，
    且當時丙○○因對街有人找他談話即至對街與人談話，伊並
    無行賄投票權人之意思，且當時亦未要求甲○○支持丙○○
    ，甲○○亦未承諾要支持丙○○；丁○○部分，本來丙○○
    約伊一去探病，還叫伊去買水果，伊因沒空去買水果，乃拿
    店內之燕窩一同前往，惟到丁○○之西服店門口，伊碰到家
    政班的朋友，就在外討論事情，所以伊並未進入店內，只有
    丙○○一人進入，伊並未與丙○○共同行賄投票權人等語。
    被告丙○○辯稱：伊與妻即被告乙○○○於94年中秋節前某
    日，在頭城鎮路上巧遇甲○○，事後乙○○○方告之當日將
    超市內之燕窩1盒贈予甲○○，惟伊在對街與人談話，當場
    並不知情，至於贈送予戊○○、丁○○之燕窩禮盒，純粹係
    因前往探病，與伊選舉無關，伊並未與乙○○○共同或單獨
    向有投票權人行賄而約其投票權為一定之行使等語。
四、本件公訴人認被告丙○○、乙○○○二人涉犯上開罪嫌，無
    非係以被告乙○○○於偵查中檢察官訊問時之自白、證人黃
    世明、侯明良、甲○○、戊○○、劉椪、丁○○、黃坤獅、
    楊康阿琴於偵查中之證詞，及扣案之唯統牌雪耳燕窩禮盒、
    送貨單三紙、出貨單二紙、支票正反面影本及存放戶資料影
    本、中崙超市94年9、10、11月銷貨存單及整理清冊、勘驗
    筆錄等，為其主要論據。
五、經查：
    （一）、證人甲○○於偵查及本院審理中固證述被告曹余麗
            月於94年中秋節前即9月18日前某日，在頭城鎮○
            路旁，親自贈送證人甲○○1盒燕窩禮盒，及於曹
            乾舜於94年10月下旬某日，要求投票與丙○○，曹
            乾舜送禮盒時伊直覺上認為他應該是還要選議員等
            語。（參見94年度選他字第314號卷，以下簡選他
            卷，第104、105頁偵訊筆錄）然查，證人個人意見
            或推測之詞，除以實際經驗為基礎者外，不得作為
            證據，刑事訴訟法第160條定有明文。證人甲○○
            於偵查中所稱：「我直覺上認為他應該是還要選議
            員」（選他卷104頁）、「我會覺得應該是他又要
            選舉，要我支持他」、「我當時直覺是覺得他是
            為要參選才送我燕窩禮盒」（以上均參見94年度選
            偵字第15號卷，以下簡稱選偵卷，第44頁筆錄）等
            語，經核均係屬證人甲○○個人推測之詞，尚乏以
            實際經驗為基礎之證明，依上開規定，應均不得作
            為證據。次查，證人甲○○於94年11月9日偵查中
            證稱：「（問：他（指丙○○）為何要送燕窩給你
            ？）他說八月半到，就送一盒給我」、「（問：曹
            乾舜有無就選舉的事情拜託你？）有的，他是在二
            個禮拜前（即九十四年十月底）到我家，他說這一
            次又要出來選，請我投他一票」、「（問：當時他
            送東西給你時，有無說他還要出來選？）沒有」（
            以上均參見選他卷104頁筆錄）；旋於94年11月24
            日偵訊時證稱：「整編前的青雲路上，當時是傍晚
            ，我走在路上，丙○○和他太太開車經過看到我，
            丙○○叫我並把車子停下來，他下車跟我打聲招呼
            ，之後他看到一個我不認識的人就和他講，是他太
            太從車上拿一盒冰糖燕窩禮盒說要給我的小孩吃，
            他太太馬上回車上，丙○○還在跟人家講話。」等
            語，及於94年12月16日偵訊時證稱：「當天是我走
            在頭城鎮的路上遇到丙○○和他太太走路過來要去
            開車，遇到我，丙○○就跟我打聲招呼就離開到對
            面和一個人講話，他太太從車上拿一盒燕窩給我。
            」、「（問：為何第一次作筆錄時你說丙○○對你
            說中秋節要到了？）是他太太講的，我認為他們夫
            妻是一體的，所以說是丙○○。」等語（以上均參
            見選偵卷220、221頁筆錄）；嗣於本院審理中結證
            稱：事實上是乙○○○把燕窩拿給伊的，是在青雲
            路交給伊，丙○○有跟伊打招呼，對面有人找曹乾
            舜，所以丙○○去路的對面跟人家講話，乙○○○
            從後座拿禮盒說要給小孩吃，當時丙○○並無告訴
            伊要出來選舉，伊也沒有答應要投票給丙○○，不
            太記得當時有無說到中秋節到了送伊一盒這些話，
            但應該有閒話家常，當時距離選舉還很久，曹余麗
            月及丙○○並沒有說要伊支持或投票給丙○○等語
            。足徵證人甲○○收受乙○○○所致贈之燕窩禮盒
            一盒時為中秋節（即94年9月18日）前，而被告曹
            乾舜逐戶拜託尋求甲○○支持，係在94年10月底，
            二者距離已有一個半月，且致贈禮盒者即被告曹余
            麗月或丙○○與受贈禮盒者即甲○○間，並未有明
            示或默示係因被告丙○○要選縣議員所致贈禮盒及
            收受禮盒，且未行求或期約為投票權之一定行使或
            不行使，應堪認定。公訴人據引證人甲○○於偵查
            中直覺認為跟選舉有關之推測之詞，遽認被告曹乾
            舜、乙○○○致贈禮盒即係對有投票權人之甲○○
            行賄而約其投票權為一定之行使，尚顯速斷。至證
            人甲○○於94年11月9日第一次於警詢之供詞，屬
            被告以外之人於審判外之言詞陳述，核無刑事訴訟
            法第159條第1項所稱「除法律另有規定外」之情形
            ，依同條項之規定，不得作為證據。至證人於同日
            第二次警詢之陳述，雖被告二人均不爭執其證據能
            力，惟其供述除就燕窩禮盒供稱係被告丙○○所贈
            送外，餘均大致與偵查中及本院所證相符，而該燕
            窩禮盒確係乙○○○所交付予甲○○等情，已據證
            人甲○○於偵查中及本院結證明確，縱令被告曹乾
            舜對該贈送禮盒一事知情，亦難以推論被告二人有
            共同行求或期約甲○○為投票權一定之行使或不行
            使，其此部分之供述尚難採為被告二人不利之證據
            。又證人甲○○雖復證稱被告丙○○以前均未曾送
            伊禮盒等語，惟縱令被告丙○○僅此一次贈送燕窩
            禮盒予甲○○，然並無證據證明被告丙○○或曹余
            麗月該次有何明示或默示向受贈者表示贈送該禮盒
            ，即係行求或期約有投票權之人為一定之行使或不
            行使，已如前述，自不得以此即推論被告二人有對
            投票權人行賄之犯行。
    （二）、證人戊○○於偵查中及本院審理中固均證稱：被告
            丙○○於94年10月18日中秋節前某日贈送燕窩禮盒
            一盒予伊之事實。而公訴人係認被告丙○○贈送燕
            窩禮盒予戊○○，並未表達任何探病慰問之意，嗣
            於94年10月3日登記參選後即要求戊○○將選票投
            予之，可證丙○○之投票行賄事實云云。然查，證
            人戊○○於94年11月10日警詢時即供稱：該冰糖燕
            窩一盒係丙○○於94年中秋節之前送給伊的，因為
            伊身體不舒服，丙○○說要送給伊吃，丙○○送冰
            糖燕窩時並未請其支持他或幫他拉票，伊並不會因
            丙○○送伊燕窩禮盒而投票給他等語。（參見選他
            卷238頁起同日警詢筆錄）旋於同日偵查中亦證稱
            ：燕窩禮盒是丙○○於今年（94年9月18日）中秋
            節前一星期獨自開車送到伊住處的，伊身體不好曹
            乾舜可能是因為這樣才送燕窩給伊，丙○○在登記
            參選沒多久有跟伊說他要選舉，距偵訊當時約一個
            月之前等語。（參見選他卷第251頁以上筆錄）嗣
            於本院審理中亦結證稱：當時丙○○有大約提起送
            燕窩是因為伊身體不好要給伊補身體，當日丙○○
            並沒有說選舉要請我幫忙，亦未當場請伊投票或支
            持他，當時選舉還沒開始，是在登記完參選議員之
            後才請伊幫忙選舉的事，伊覺得送禮盒很正常，因
            為那時候是中秋節，且伊胃疾，身體不好，也有別
            人送伊禮物，伊並不會因收受燕窩禮盒而影響投票
            等語。而戊○○確於94年5月間起因胃疾先後前往
            昭仁診所及博生診所門診治療等情，復有昭仁診所
            及博生診所之診斷證明書影本附卷可憑。足徵被告
            丙○○辯稱係因戊○○身體不好前往探病始贈送禮
            盒，並非向有投票權人行賄等語，尚非無稽。至證
            人戊○○於偵查中雖另證稱被告丙○○於登記參選
            縣議員後，即十月中旬，曾告以「我要選舉，拜託
            一下」等語，惟距被告丙○○於94年9月18日前一
            星期贈送燕窩禮盒，已有月餘；且衡之常情，被告
            丙○○於同年10月間登記參選後，隨即拜託選民支
            持，應乃民主選舉制度使然，尚難僅以其事後請託
            支持，遽認其先前因探病所致送之禮盒即屬對有投
            票權之人行求或期約為投票權之一定行使或不行使
            之賄賂。至證人戊○○於偵查中雖另證稱被告曹乾
            舜這一、二年來中秋節未曾送過禮品予伊等語，然
            查被告丙○○係因前往探病始贈送燕窩禮盒予藍五
            富，已如前述，且縱令被告丙○○前未曾贈送禮品
            予戊○○屬實，亦不足遽以反證推論其此次探病之
            送禮，即係被告丙○○、乙○○○向有投票權之人
            行賄。至證人劉椪即戊○○之母於偵查中雖證稱：
            伊兒子戊○○說該燕窩係丙○○要選議員送的等語
            （參見選他卷246、247頁筆錄），然查證人劉椪上
            開證詞之內容係屬聽聞其兒子戊○○轉述，屬傳聞
            證據，且核與前開證人戊○○之證詞不符，要難採
            為被告二人之不利證據。
    （三）、證人丁○○於警詢、偵查中及本院審理中雖均證稱
            確有收受被告丙○○所贈送之燕窩禮盒一盒之事實
            。惟查，該燕窩禮盒係被告丙○○因丁○○之太太
            薛呂阿玉罹患胰臟疾病、身體不好，於九十四年七
            、八月間送到伊家，說要送給薛呂阿玉食用補身體
            ，被告丙○○贈送燕窩禮盒時並未請丁○○夫妻選
            舉投票給他或幫忙拉票，伊覺得丙○○送燕窩與拜
            託伊支持沒有關聯，伊並不會因收受禮盒而投票予
            丙○○等情，業據證人丁○○分別於警詢、偵查中
            （以上均參見選他卷315、316、319、320頁筆錄）
            及本院審理中證述綦詳；而薛呂阿玉確自94年1 月
            間起因胰臟疾病而先後至羅東聖母醫院就診等情，
            亦有該院診斷證明書及診斷書申請單影本各一紙附
            卷可稽，堪信被告丙○○辯稱贈送燕窩禮盒係因薛
            呂阿玉生病始前往探病，與選舉無關等語，尚堪採
            信。證人丁○○偵查中雖另證稱被告丙○○於九十
            四年十月中旬，在伊住處即西裝店拜託伊這次要選
            縣議員，要投票支持他等語，惟如前所述，被告曹
            乾舜贈送燕窩禮盒係因薛呂阿玉生病前往探病，與
            其事後參選縣議員無關；且衡之常情，被告丙○○
            於同年10月間登記參選後，隨即逐戶拜託選民支持
            ，應乃民主選舉制度使然，尚難僅以其事後請託支
            持，遽認其先前因探病所致送之禮盒即屬對有投票
            權之人行求或期約為投票權之一定行使或不行使之
            賄賂。至證人丁○○雖另證稱被告丙○○前未曾送
            過禮品予伊等語，然查被告丙○○係因前往探病始
            贈送燕窩禮盒予丁○○之太太薛呂阿玉，已如前述
            ，且縱令被告丙○○前未曾贈送禮品予丁○○屬實
            ，亦不足遽以反證推論其此次探病之送禮，即係被
            告丙○○、乙○○○向有投票權人行賄。
    （四）、證人黃世明、侯明良於偵查中雖均證稱：94年9月
            10 日、12日被告丙○○、乙○○○先後訂購二十
            五箱及五箱之燕窩禮盒等情，且所訂購之窩禮盒，
            與為經警在甲○○等選民家中扣到之燕窩禮盒相同
            。惟查，被告乙○○○係開設中崙超市，有宜蘭縣
            政府營利事業登記證影本附足憑。再參之證人黃世
            明於九十四年十一月九日調查站詢問時證稱：伊看
            丙○○夫婦將伊的唯統牌冰糖燕窩禮盒擺在該超市
            的貨架上，所以伊認為他是準備零賣等語；證人李
            新陽於偵查中證稱：伊到中崙超市送貨，看到有在
            賣（指唯統牌冰糖燕窩），伊太太李林惠就買了二
            盒等語（參見選他卷第199頁筆錄），核與證人李
            林惠於偵查中證述之情節相符（參見同上卷第203
            頁筆錄）；證人余松德於偵查中證稱：伊去中崙超
            市有看過銷售貨架上有擺售冰糖燕窩等語。（參見
            選他卷540頁筆錄）足徵被告乙○○○先後訂購二
            十五箱及五箱之燕窩禮盒，公訴人認係非上開超市
            銷售之用，而係投票行賄之用，尚乏依據。另公訴
            人所引扣案之唯統牌雪耳燕窩禮盒、送貨單三紙、
            出貨單二紙、支票正反面影本、存放戶資料影本等
            證據，均僅足證明被告乙○○○有訂購燕窩禮盒之
            事實，尚不得據為推論確係供投票行賄之用之證據
            。又公訴人爰引中崙超市94年9、10、11月銷貨存
            根、整理清冊及勘驗筆錄，認被告丙○○、曹余麗
            月所經營之「中崙超市」於94年9、10、11月銷貨
            存根中，並無「249」或「249」倍數之銷貨金額，
            因認被告乙○○○供稱該燕窩禮盒係做促銷等語不
            足採，而據為佐證被告二人以燕窩贈予選民，有投
            票行賄之事實云云。惟查，被告乙○○○於偵查中
            供稱因係作特價就沒有打單，所以沒有銷貨存根，
            從銷貨存根看不出來等語；參以前開證人李新陽、
            李林惠亦均證稱有買了二盒及其他東西，顯見被告
            乙○○○應有銷售該燕窩禮盒之事實，是縱該銷貨
            存根上無「249」或「249」之倍數，亦無從否定被
            告乙○○○有銷售該燕窩禮盒之事實，尚難以該銷
            貨存根看不出有「249」或「249」之倍數，即認被
            告乙○○○訂購該燕窩禮盒，係供行賄有投票權人
            之用。至該扣案之燕窩禮盒其保存期限均為二年，
            有效期限均為2006年12月10日，有檢察官之勘驗筆
            錄附卷足憑，惟本件公訴人僅認被告二人對有投票
            權人甲○○、戊○○、丁○○交付賄賂，而約其投
            票權為一定之行使，而甲○○、戊○○、丁○○固
            均有收受被告二人贈送之燕窩禮盒，然其均非屬對
            有投票權之人行求或期約為投票權之一定行使或不
            行使之賄賂，已如前述。縱被告乙○○○所供係因
            怕過期變質才送人家等語不足採，亦乏證據證明被
            告二人有投票行賄之事實。
    （五）、證人楊康阿琴於警詢時雖供稱：丙○○有拜託伊支
            持他選縣議員等語，且坦承伊住處有扣得三瓶唯牌
            冰糖燕窩之事實，惟於警詢及偵查中檢察官訊問時
            均否認有收受被告丙○○或乙○○○贈送之燕窩禮
            盒等情。（參選他卷409、410、412、413頁筆錄）
            是自不能僅憑被告乙○○○於偵查中供承該禮盒係
            其所贈送置於楊康阿琴門口之情，即認被告曹余麗
            月、丙○○有共同對有投票權人期約交付賄賂之事
            實。況被告乙○○○、丙○○於本院審理中均否認
            有贈送燕窩禮盒予楊康阿琴之事實。矧公訴人起訴
            被告二人共同對有投票權人行賄之犯罪事實，並未
            敘及被告二人向楊康阿琴行賄之事實，其據此論證
            被告二人有共同投票行賄之犯行，顯有論理上之矛
            盾。
    （六）、被告乙○○○於偵查中雖供稱：黃坤獅住處扣得之
            燕窩是其所贈送等語，然經核證人黃坤獅於警詢及
            偵查中均證稱：該燕窩禮盒不知係何人送來，亦沒
            有人拜託伊投票給特定人等語。（參見選他卷395
            至398頁筆錄），顯見縱該燕窩禮盒係被告曹余麗
            月所送，亦無證據證明係對有投票權人行求或期約
            為投票權之一定行使或不行使之賄賂。從而亦不得
            僅憑被告乙○○○於偵查中之上開供述，即認被告
            二人有對投票權人行賄之事實。況被告乙○○○、
            丙○○於本院審理中均否認有贈送燕窩禮盒予黃坤
            獅之事實。
    （七）、按被告或共犯之自白不得作為有罪判決之唯一證據
            ，仍應調查其他必要之證據，以查其是否與事實相
            符。刑事訴訟法第156條第2項定有明文。被告曹余
            麗月於偵查中固供承：於農曆94年8月底即國曆94
            年10月上旬間，共贈送20餘盒之上開新包裝雪耳燕
            窩禮盒予頭城鎮20歲以上之人各1盒，贈送之理由
            與中秋節無涉，係為與收禮人打好關係，有助於選
            舉時支持被告丙○○等語（參見選偵卷59、60頁筆
            錄）。惟查，甲○○、戊○○、丁○○等人固均分
            別收受被告二人所贈送之燕窩禮盒，惟均不能證明
            被告二人有共同對有投票權人行賄之犯行，已如前
            述。且經本院依辯護人之聲請勘驗被告乙○○○上
            開偵查訊問錄音（影）光碟，其內容雖無強暴、脅
            迫、利誘、詐欺或不正當取供之情形，而有證據能
            力。惟被告乙○○○於該次偵訊時，實係供稱：二
            十多盒禮盒，大部分送給頭城鎮年長的阿叔、阿姨
            等一些親戚，其中包含非頭城地區之大姊，伊當時
            的想法是將來選舉時人家會支持伊先生丙○○等語
            。嗣經檢察官再予誘導式訊問：「所以送這些東西
            跟中秋節沒有關是不是？」、「所以說就是跟選舉
            有關是不是？」、「選舉的時候也許人有人情人家
            可能會送妳們、會支持妳們喔？」等語。被告曹余
            麗月則均並未具體回答，僅均有點頭之動作，有本
            院勘驗之錄音光碟譯文可參（以上均參見本院卷
            155 頁錄音譯文）。綜上足徵被告乙○○○上開偵
            查中供述之真意，是否確屬自白對有投票權人行賄
            ，尚非無疑。況本件偵查中檢察官依宜蘭縣警察局
            宜蘭分局移送意旨，分別偵查被告二人以外疑似收
            受被告二人贈送燕窩禮盒之頭城鎮民余松德、詹照
            傳、李新陽、楊康阿琴、謝文正、黃坤獅、吳乾鐘
            、薛幸吉、馮元生、賴仁壽、林延明、林銘洲、沈
            榮華，黃坤福、黃趙富、邱文吉、薛繼陳、陳繼錫
            、曹明、林惠美、林天送、宋賜傳、陳銘森、薛文
            龍、石裕隆、薛文進、黃萬定等人，經偵查結果，
            均以無任何證據證明上開嫌疑人有收受被告丙○○
            、乙○○○贈送燕窩禮盒之事實，而均予不起訴處
            分確定，有不起訴處分書一紙附卷足稽，是縱上開
            被告乙○○○於偵查中之供述屬自白，惟除上開被
            告乙○○○偵查中之供述外，尚乏其他補強證據證
            明被告乙○○○之自白確與事實相符，揆之首揭規
            定，自不得採為被告二人有罪判決之唯一證據。
    （八）、綜上所述，本件公訴人所舉之證據，無論直接或間
            接證據，其為訴訟上之證明，尚未達使通常一般之
            人均不致有所懷疑而得確信其為真實之程度，而有
            合理之懷疑存在時，無從為有罪之確信，為確保國
            家刑罰權之正確行使，自不得遽為有罪之判決。此
            外，本院復查無其他積極證據足資證明被告二人有
            何對有投票權之人交付賄賂，而約其為投票權之一
            定行使之犯行，被告二人犯罪尚屬不能證明，自均
            應為無罪之諭知。
據上論斷，應依刑事訴訟法第301條第1項，判決如主文。
本案經檢察官賴慶祥到庭執行職務
中    華    民    國    95   年    6     月    5      日
                  刑事第三庭審判長法  官  黃永勝
                                  法  官  林楨森
                                  法  官  陳嘉年
以上正本證明與原本無異。
如不服本判決應於收受本判決後10日內向本院提出上訴書狀，其
未敘述上訴理由者，並得於提起上訴後10日內向本院補提理由書
狀(均須按他造當事人之人數附繕本)「切勿逕送上級法院」。
                                  書記官  陳淑宜
中    華    民    國    95    年    6     月    6     日


司法院資訊處製作；財團法人民間司法改革基金會備份。
